【裁判字號】    95,上訴,1297
【裁判日期】    951221
【裁判案由】    違反毒品危害防制條例
【裁判全文】
臺灣高等法院臺南分院刑事判決
上  訴  人  臺灣臺南地方法院檢察署檢察官
被      告  甲○○
選任辯護人  李季錦  律師
            洪梅芬  律師
            涂欣成  律師
上列上訴人因被告違反毒品危害防制條例案件，不服臺灣臺南地
方法院95年度訴字第544號中華民國95年9月21日第一審判決（起
訴案號：臺灣臺南地方法院檢察署95年度偵字第2318、2319號）
，提起上訴，本院判決如下：
    主  文
上訴駁回。
    理  由
一、公訴意旨略以：被告王茂蒼（已死亡，經臺灣臺南地方法院
    另為不受理判決確定）、甲○○為男女朋友關係，共同基於
    販賣第三級毒品Ketamine（愷他命，俗稱Ｋ他命）之概括犯
    意，自民國九十四年九月起，以電話號碼為0000000000之行
    動電話為聯絡工具，由王茂蒼或甲○○接聽電話後，與對方
    約妥地點後，由王茂蒼、甲○○單獨或兩人共同前往約定之
    地點，交付Ｋ他命予對方，而於如附表所示之時間、地點，
    以附表所示之方式，連續販賣第三級毒品Ｋ他命予王贊豐、
    李政鴻及劉家瑋等人。嗣於九十五年一月十八日十九時十三
    分許，經警持搜索票至王茂蒼、甲○○二人位於臺南市○○
    區○○路一段三一六巷二一弄十七號住處執行搜索，當場在
    上址二樓房間內扣得第二級毒品ＭＤＭＡ三十四顆（淨重十
    點零二公克，王茂蒼、甲○○二人所涉施用第二級毒品部分
    ，檢察官另案偵辦）、第三級毒品Ｋ他命一包（淨重一百八
    十六點三八公克）、分裝袋一千個、鐵製研磨板一個、現金
    新台幣（下同）五萬元及行動電話四支。另於翌（十九）日
    二十時十分許，經警持搜索票至同市安平區○○○街四百五
    十巷一號九樓之四王茂蒼之朋友林韋谷住處執行搜索，查獲
    第三級毒品Ｋ他命五包（淨重共七十五點八五公克）、第三
    級毒品ＦＭ２Ｒ二顆、第四級毒品硝甲西泮三十二又四分之
    一顆、非屬管制藥品之錠劑二顆及膠囊一個、塑膠研磨板一
    個、沾附Ｋ他命之貴賓卡二張及錄放影機一台（此部分林韋
    谷所涉違反毒品危害防制條例罪嫌，檢察官另案偵辦），而
    查悉上情。案經嘉義縣警察局朴子分局報告臺灣臺南地方法
    院檢察署檢察官偵查起訴。因認被告與王茂蒼共同涉犯毒品
    危害防制條例第四條第三項之販賣第三級毒品罪嫌等語。
二、(一)按被告未經審判證明有罪確定前，推定其為無罪；又犯罪
      事實應依證據認定之，無證據不得認定犯罪事實，刑事訴
      訟法第一百五十四條第一項、第二項定有明文。次按不能
      證明被告犯罪者，應諭知無罪之判決，同法第三百零一條
      定有明文。
    (二)又按事實之認定，應憑證據，如未能發現相當證據，或證
      據不足以證明，自不能以推測或擬制之方法以為裁判基礎
      ，最高法院四十年台上字第八十六號判例可資參照。而所
      謂證據，係指足以證明被告有犯罪行為之積極證據而言，
      該項證據須適於為被告犯罪之證明者，始得採為斷罪之資
      料，最高法院六十九年台上字第四九一三號判例可資參考
      。
    (三)再按認定不利於被告之事實，須依積極證據，茍積極證據
      不足為不利於被告事實之認定時，即應為有利於被告之認
      定，更不必有何有利之證據，最高法院亦著有三十年上字
      第八一六號判例足參。
    (四)認定犯罪事實所憑之證據，雖不以直接證據為限，間接證
      據亦包括在內；然而無論直接或間接證據，其為訴訟上之
      證明，須於通常一般之人均不致有所懷疑，而得確信其為
      真實之程度者，始得據為有罪之認定，倘其證明尚未達到
      此一程度，而有合理之懷疑存在時，即應為被告無罪判決
      之諭知（最高法院七十六年台上字第四九八六號判例意旨
      參照）。
    (五)是以，綜上規定及說明，若刑事案件有以上之情形，而檢
      察官於起訴後，法院於公訴人蒞庭實行公訴，經法院予提
      出證據證明及說服法院之機會，而無法提出足以說服法院
      被告有起訴之犯罪事實之證據，自應為被告無罪之判決，
      亦屬至明。
三、本件公訴意旨認被告甲○○涉有毒品危害防制條例第四條第
    三項之販賣第三級毒品罪嫌，無非係以證人王贊豐、李政鴻
    、劉家瑋等人之證述，及扣案第三級毒品Ｋ他命一包（淨重
    一百八十六點三八公克）、分裝袋一千個、鐵製研磨板一個
    、現金五萬元及行動電話四支等物為證，並有高雄醫學大學
    附設中和紀念醫院之檢驗報告、行政院衛生署管制藥品管理
    局鑑定報告各一份為憑。訊據被告甲○○則堅詞否認有何販
    賣第三級毒品之犯行，辯稱：伊係偶爾幫原審共同被告王茂
    蒼送不含Ｋ他命成分，俗稱「亮晶晶」的東西到臺南市○○
    路、北安路交岔口給黃炳勳及其他人，並未和王茂蒼共同販
    賣Ｋ他命等語。
四、經查：
（一）證據能力方面：按被告以外之人於審判外之言詞或書面陳
      述，除法律有規定者外，不得作為證據；被告以外之人於
      偵查中向檢察官所為之陳述，除顯有不可信之情況者外，
      得為證據。刑事訴訟法第一百五十九條第一項、第一百五
      十九條之一第二項分別定有明文。查本件證人劉家瑋、李
      政鴻、王贊豐於警詢時之陳述，依上開刑事訴訟法第一百
      五十九條第一項之規定，不得作為證據；又證人劉家瑋、
      李政鴻、王贊豐於檢察官偵查中所為之證述，業經具結在
      案，且無顯有不可信之情況，依上開刑事訴訟法第一百五
      十九條之一第二項之規定，自得作為證據。
（二）另按毒品危害防制條例第十七條規定，犯第四條第一項至
      第四項、第五條第一項至第四項前段、第六條第一項至第
      四項、第七條第一項至第四項、第八條第一項至第四項、
      第十條或第十一條第一項、第二項之罪，供出毒品來源，
      因而破獲者，得減輕其刑，證人陳世國係因涉嫌犯該條例
      第十條第二項之施用第二級毒品罪，為警查獲，有其警訊
      筆錄在卷可稽，則其證述所施用之第二級毒品安非他命係
      向被告購買，屬有利於己之供述，縱其證言無瑕疵，亦不
      能專憑其證言為被告有販賣安非他命事實之認定，最高法
      院八十九年度台上字第二一八號判決意旨參照。經查，本
      件檢察官以之為指證被告甲○○、王茂蒼販賣毒品之證人
      （即購買毒品者）共有王贊豐、李政鴻、劉家瑋等三人，
      其中證人王贊豐、李政鴻均證稱：伊僅向王茂蒼買過毒品
      Ｋ他命，未向被告甲○○購買過，交貨時也都是王茂蒼親
      自交毒品給伊等語 (見偵卷第十八、十九、六十三頁)；
      證人劉家瑋則證稱：九十五年一月初，伊因要購買毒品，
      向朋友要了一個電話號碼0000000000號，接電話之人是男
      或女已忘記了，當時約在臺南市○○路、怡安路之便利商
      店，是甲○○拿給伊的，當時買了一克一千二百元或一千
      三百元，伊也忘了，電話中說賣衣服，就是賣Ｋ他命，伊
      只買過這一次等語（見偵卷第七十七頁）。而證人劉家瑋
      之證詞雖得資為被告甲○○不利之證據，惟據證人劉家瑋
      之證述，其僅與甲○○交易過一次之毒品等情，而販賣第
      三級毒品又係有期徒刑五年以上之重罪，購買毒品之人又
      有法定得減輕其刑之誘因，惟揆諸前開說明，自不得逕以
      購買毒品者單方面之證述而入被告甲○○於罪，自仍須其
      他相關之佐證方足認定被告甲○○確有販毒之犯行。
（三）檢察官雖以員警至被告甲○○、王茂蒼二人位於臺南市○
      ○區○○路一段三一六巷二一弄十七號住處執行搜索，所
      扣得之白色粉末（淨重一百八十六點三八公克），經鑑定
      結果為第三級毒品Ｋ他命為由，為本件被告甲○○、王茂
      蒼販毒之重要佐證。惟查，上開扣案白色粉末一包，經海
      岸巡防總局中部地區巡防局送交財團法人私立高雄醫學大
      學附設中和醫院鑑定結果認為含Ｋ他命（Ketamine）成分
      ，純度為百分之一點五，此有該醫院檢驗報告一份在卷可
      稽(見偵查卷第八五頁)，嗣經辯護人以內政部警政署曾以
      九十台內警字第九○八一六○一號函示：查扣之毒品逾一
      百公克時，應送內政部警政署刑事警察局鑑定，而本案查
      扣之毒品Ｋ他命達一百八十六點三八公克，應依該函示送
      鑑定為由，聲請原審送請內政部警政署刑事警察局鑑定，
      公訴人亦同意再送鑑定；嗣經原審送內政部警政署刑事警
      察局鑑定之結果為：檢出乙醯胺酚，係解熱、鎮痛劑成分
      ，未檢出第三級毒品Ｋ他命（Ketamine）成分，此有該局
      九十五年八月七日刑鑑字第○九五○○八一二九五號函在
      卷可參（見原審卷第一二八頁），是依上開鑑定結果，足
      認員警至被告甲○○、王茂蒼二人位於臺南市○○區○○
      路一段三一六巷二一弄十七號住處所扣得之白色粉末（淨
      重一百八十六點三八公克）並非第三級毒品愷他命，要屬
      無疑。上開二機關之鑑定結果有所不同，本院認就毒物之
      鑑定言，應以內政部警政署刑事警察局之鑑定較有經驗，
      且依其所示之鑑定方法係以氣相層析質譜及核磁共振等分
      析法，依上說明，自應以內政部警政署刑事警察局之鑑定
      為可採，是上開扣案之白色粉末（淨重一百八十六點三八
      公克）既非第三級毒品Ｋ他命，自不足以資為被告甲○○
      販賣毒品Ｋ他命之佐證。
（四）又員警雖在上開被告王茂蒼、甲○○之住處扣得分裝袋、
      鐵製研磨板、現金及行動電話等物，惟亦無其他證據證明
      該等物品確為被告販毒之工具或所得之物，自亦無從據以
      為被告不利之物證。至於員警另在臺南市安平區○○○街
      四百五十巷一號九樓之四執行搜索時，查獲第三級毒品Ｋ
      他命五包（淨重共七十五點八五公克）等物，惟此部分之
      毒品係在案外人林韋谷（綽號西瓜）之住處查獲，且係由
      員警自案外人侯冠吉所提出之之大門感應器及鑰匙一支開
      啟該住所，而進入屋內所扣得，業據證人侯冠吉、原審共
      同被告王茂蒼供述在卷（見警卷第十一頁、偵查卷第十頁
      ），足認此部分扣案之Ｋ他命確與被告無關，併此敘明（
      且檢察官於起訴書並未舉此為證）。
（五）再檢察官雖以原審共同被告王茂蒼確曾販賣毒品予證人王
      贊豐，且證人王贊豐處所扣案之物確為第三級毒品Ｋ他命
      ，亦有行政院衛生署管制藥品管理局九十四年十二月十五
      日管檢字第○九四○○一三九五六號鑑定成績書為證，而
      資以為王茂蒼、甲○○二人販毒之證據。惟證人王贊豐於
      偵查中之證詞並未曾指證伊曾向被告購買毒品，業如上述
      ，則縱能證明其持有之毒品確為Ｋ他命且為王茂蒼所出售
      ，亦不足以認定被告確與王茂蒼有共同販賣毒品Ｋ他命之
      犯行。
五、綜上所述，本件檢察官所舉被告販毒之證據，僅有證人即購
    買毒品之劉家瑋之單方面之供證，是揆諸前開最高法院之判
    決意旨，應認檢察官就被告甲○○販賣第三級毒品Ｋ他命部
    分並無充分之積極證據，而使本院產生明確有罪之心證，且
    遍查全案卷證，亦不足以認定被告確有販賣毒品Ｋ他命之犯
    行，基於無罪推定之原則，原審以不能證明被告犯罪，而諭
    知無罪之判決，核屬允當。檢察官上訴指摘原判決不當，求
    為撤銷改判有罪，為無理由，應予駁回。
六、公訴人併案意旨另以：甲○○與王茂蒼自九十四年六月至十
    二月間，由黃炳勳撥打王茂蒼0000000000號行動電話約妥交
    易時間，地點後，再由王茂蒼或甲○○在臺南市○○路加油
    站及臺南市○○區○○路三段與北安路交會口之便利商店處
    ，以每公克一千二百元之代價，每次一至三公克，販賣第三
    級毒品Ｋ他命予黃炳勳共三、四次，因認被告甲○○與王茂
    蒼有連續販賣第三級毒品之犯行，且與上開起訴部分有裁判
    上之一罪關係而併案等語。惟查：該黃炳勳於九十五年二月
    十六日被警所採之尿液，僅能推斷其於該月十三至十六日有
    施用Ｋ他命，一般而言，Ｋ他命於尿液之代謝效率至多七十
    二小時，與併案部分所稱被告與王茂蒼於九十四年六月至十
    二月間共同販賣Ｋ他命予黃炳勳之時間相差達二月餘，自難
    謂黃炳勳被採尿液之時，其所施用之Ｋ他命係向被告與王茂
    蒼所購買，且亦不足以證明當時被告與王茂蒼所出售者為Ｋ
    他命。王茂蒼業已死亡，並經原審為不受理判決之諭知，有
    判決書一份在卷可佐（見原審卷第一○三頁），而被告原先
    被起訴販毒之部分，既經為無罪之判決，是公訴人併案所指
    被告與王茂蒼共同販賣毒品Ｋ他命之部分即與起訴部分無連
    續犯之裁判上一罪之關係可言，無從併予審理，併此敘明。
據上論斷，應依刑事訴訟法第三百六十八條，判決如主文。
本案經檢察官劉欽銘到庭執行職務。
中    華    民    國    95    年    12     月   21    日
                  刑事第一庭     審判長法  官  黃崑宗
                                       法  官  王明宏
                                       法  官  夏金郎
以上正本證明與原本無異。
被告不得上訴。
檢察官如不服本判決，應於收受本判決後十日內向本院提出上訴
書。其未敘述上訴理由者並得於提起上訴後十日內向本院補提理
由書。
                                      書記官  劉岳文
中    華    民    國    95    年    12    月    22    日
附表：
┌──┬────┬─────────┬────────┬───┐
│編號│販賣時間│販賣之地點        │販賣之毒品數量  │買受人│
├──┼────┼─────────┼────────┼───┤
│一  │94年9 月│台南市○○○○街御品│每月2至3次，每次│王贊豐│
│    │至11月29│天下大樓1 樓或同市│均以每公克1200元│      │
│    │日      │北安路與怡安路口之│之價格，販賣3至5│      │
│    │        │統一超商          │公克Ｋ他命。    │      │
├──┼────┼─────────┼────────┼───┤
│二  │94年12月│台南市○○路○段某│2次，第1次以2000│李政鴻│
│    │底、95年│處及同市○○路與怡│元之價格，販賣愷│      │
│    │1 月初  │安路口之統一超商  │他命1至2公克，第│      │
│    │        │                  │2次以12000元之價│      │
│    │        │                  │格販賣Ｋ他命10公│      │
│    │        │                  │克。            │      │
├──┼────┼─────────┼────────┼───┤
│三  │95年1 月│臺南市○○路與怡安│以1200元之價格販│劉家瑋│
│    │初      │路口之統一超商    │賣Ｋ他命1公克。 │      │
└──┴────┴─────────┴────────┴───┘


司法院資訊處製作；財團法人民間司法改革基金會備份。
